臺灣臺北地方法院民事判決　　　　　　 96年度重訴字第585號
原　　　告　永豐商業銀行股份有限公司
法定代理人　戊○○
訴訟代理人　己○○
　　　　　　丁○○
被　　　告　丙○
　　　　　　乙○○
兼　共　同
訴訟代理人　甲○○
當事人間請求清償借款事件，本院於中華民國96年6月27日言詞
辯論終結，判決如下：
    主      文
被告甲○○、丙○應連帶給付原告新臺幣捌佰玖拾陸萬元及如附
表一所示之利息及違約金。
被告甲○○、丙○及乙○○應連帶給付原告新臺幣肆佰零柒萬捌
仟壹佰玖拾陸元及如附表二所示之利息及違約金。
訴訟費用由被告甲○○、丙○連帶負擔新臺幣捌萬柒仟肆佰伍拾
玖元整元，餘新臺幣參萬玖仟貳佰玖拾參元由被告甲○○、丙○
及乙○○連帶負擔。
    事實及理由
一、原告起訴主張：台北國際商業銀行股份有限公司於民國95年
    11月13日與建華商業銀行股份有限公司合併，建華商業銀行
    股份有限公司為存續公司，並更名為原告永豐商業銀行股份
    有限公司。被告甲○○於94年8月24日邀同被告丙○為連帶
    保證人，向原告借款新臺幣 (下同)250 萬元及646萬元，於
    同日除丙○外，並邀被告乙○○為連帶保證人，向原告借款
    二筆各224萬元，借款期間、約定利率及付息日，詳如附表
    三、四所示，復均約定如未按期清償，逾期在六個月以內者
　  ，按約定利率10%，超過六個月部分，按約定利率20%計算，
    加付違約金。詎被告甲○○均繳款至95年12月24日，即未再
    繳款，依約其借款視為全部到期，被告尚欠如附表一、二所
    示之利息及違約金，爰依消費借貸及連帶保證之法律關係，
    請求被告分別連帶給付如附表一、二所示之本金、利息及違
    約金等語。並聲明：如主文第1、2項所示。
二、被告則以：於兩造所簽借據第3條約定「如有一期未履行時
    ，即視為全部到期，借款人及連帶保證人願連帶一次償還本
    息」，但於兩造所簽之約定書第5條第1項及第2項卻約定「
    任何一宗債務不依約清償或攤還本金時」、「任何一宗債務
    不依約付息時」、原告「得隨時減少對立約人之授信額度或
    縮短借款期限，或視為全部到期」，是就上開借據與約定書
    條款，究係借據附麗於約定書，抑約定書附麗於借據，尚有
    疑義。倘借據附麗於約定書，縱然遲交本息，依約原告尚能
    減少對被告之授信額度或縮短期限之寬限，尚不足以以一期
    未履行時，即視為全部到期之處罰，況被告尚設定第一順位
    抵押權予原告，足以保障原告之債權，在原告未用盡一切方
    法時，可否即採取「如有一期未履行時，即視為全部到期」
    此一加速條約之手段，要求被告一次付清。原告透過其片面
    解釋，或適用系爭概括約款之行為，已違反公平交易法第24
    條之規定，原告當時利用被告等人急須金錢時，在資訊不對
    等情形下，利用借據與約定書之矛盾，一邊期罔被告依約定
    書條款之約定，不會急於處理房屋貸款，卻一邊在被告與房
    屋仲介公司處理抵押之房屋時，依借據上「如有一期未履行
    時，即視為全部到期」之約定，向法院聲請發支付命令，致
    生本件訴訟，因原告透露被告抵押房屋將有強制執行之查封
    拍賣程序，致影響房屋交易價格，因價格過低致使不能成交
    ，原告之行為已違反公平交易法第24條之規定，足以危害金
    融市場正常發展及影響廣大貸款民眾權益甚鉅等語，資為抗
    辯。並聲明：原告之訴駁回。
三、得心證之理由：經查，原告主張被告甲○○邀被告丙○及乙
    ○○擔任連帶保證人，向原告借得如附表三、四所示之款項
    ，被告自95年12月25日起即未再償還本息之事實，業據其提
    出借據暨約定書四紙、歷史往來明細、放款往來明細查詢一
    覽表、郵局利率變動表、原告放款利率表為證，並為被告所
    是認，應堪信為真實。次查，原告主張被告未依約清償本息
    ，依借據第3條約定借款視為全部到期，應償還全部借款之
    本金、利息及違約金，則為被告所否認，並以前開情詞置辯
    。惟按除本法另有規定者外，事業亦不得為其他足以影響交
　　易秩序之欺罔或顯失公平之行為，公平交易法第24條定有明
    文。本條之規定，雖亦適用事業與消費者之間，惟必事業有
    足以影響交易秩序之欺罔或顯失公平之行為，始足當之，此
    觀諸其規定之文義甚明。本件被告以兩造簽訂之借據第3條
    與約定書第5條之約定內容不同，認原告片面解釋約定內容
    ，有違反公平交易法第24條之規定云云。然查，對於契約中
    二約定條文，何者優先適用，事涉契約解釋之問題，並非屬
    欺罔或顯失公平之行為，被告上開主張，已非可信。再查，
    兩造所簽借據第3條約定「如有一期未履行時，即視為全部
    到期，借款人及連帶保證人願連帶一次償還本息」，而於約
    定書第5條第1項第1款約定「任何一宗債務不依約清償或攤
    還本金時」，原告得無須先通知或催告，隨時減少對被告之
    授信額度或縮短借款期限，或視為全部到期，並於同條第2
    項第1款約定「任何一宗債務不依約付息時」，經原告通知
    或催告後，減少對被告之授信額度或縮短借款期限，或視為
    全部到期。可知借據第3條之約定，顯較約定書第5條之約定
    ，對被告不利，依有利於消費者或定型化契約相對人解釋之
    原則，應先適用約定書第5條之約定，但於本件而言，被告
    自95年12月25日起即未依約清償如附表三所示借款之利息，
    並未依約清償如附表四所示借款之本金及利息，期間經原告
    聲請拍賣抵押物及本件之督促程序，被告仍未清償，足見被
    告已無依約清償之能力，則原告依約定書第5條第1項第1款
    或同條第2項第1款之約定，主張被告喪失分期清償之利益，
    應清償全部借款，並無顯失公平之情形，亦見被告上開所辯
    並非可採。又查，被告即主債務甲○○積欠多家銀行債務，
    為其所自承，其未能順利將設定抵押權之房屋出售，以清償
    債務，依其所述，尚有台新銀行及華南銀行之假扣押，足見
    非僅原告聲請拍賣抵押物及提起本件訴訟之故，而其辯稱原
    告透露被告所設定抵押之房屋將進行強制執行拍賣程序，致
    影響房屋交易價格云云，除其未舉證以實其說外，按拍賣前
    之程序為查封程序，查封必須揭示，為強制執行法第76條所
    明定，又拍賣程序必須公告，社會大眾皆能知之，實難歸責
    於原告，更何況聲請法院准予拍賣抵押物，進而聲請強制執
    行，或聲請法院依督促程序發支付命令，甚而提起訴訟程序
    ，均係法律所規定實現其債權之程序，亦難認原告有何欺罔
    或顯失公平而足以影響交易秩之行為，益徵被告被辯云云，
    並非可採。從而，原告依消費借款及連帶保證法律關係，請
    求被告給付如主文第1項及第2項所示之本金、利息及違約金
    ，為有理由，應予准許。
據上論結，原告之訴為有理由，依民事訴訟法第85條第2項、第
87條第1項，判決如主文。
中　　華　　民　　國　　96　　年　　7　　月　　12 　日
                  民事第四庭法  官  劉坤典
以上為正本係照原本作成
如對本判決上訴，須於判決送達後20日內向本院提出上訴狀
中　　華　　民　　國　　96　　年　　7　　月　　12 　日
                            書記官  楊勝欽
附表一：
┌─┬────┬──────┬───┬────────────────────────┐
│  │債權本金│請求之利息　│利率　│請求之違約金                                    │
├─┼────┼──────┼───┼────────────────────────┤
│1 │250萬元 │95.12.25日起│3.10% │96.1.25起至清償日逾期六個月以內按左開利率10%計算│
│  │        │至清償日止  │      │，逾期超過六個月部分，按左開利率20%計算。       │
├─┼────┼──────┼───┼────────────────────────┤
│2 │646萬元 │同上        │3.31% │同上                                            │
└─┴────┴──────┴───┴────────────────────────┘
附表二：
┌─┬──────┬──────┬───┬────────────────────────┐
│  │債權本金　  │請求之利息　│利率　│請求之違約金                                    │
├─┼──────┼──────┼───┼────────────────────────┤
│1 │2,161,093元 │95.1.25日起 │3.81% │96.1.25起至清償日逾期六個月以內按左開利率10%計算│
│  │            │至清償日止  │      │，逾期超過六個月部分，按左開利率20%計算。       │
├─┼──────┼──────┼───┼────────────────────────┤
│2 │1,917,103元 │同上        │8.51% │同上                                            │
└─┴──────┴──────┴───┴────────────────────────┘
附表三：
┌─┬────┬─────┬─────┬─────────────┬─────┐
│  │借貸金額│借貸期間　│約定繳息日│約定利率                  │最後繳款日│
├─┼────┼─────┼─────┼─────────────┼─────┤
│1 │250萬元 │94.8.24至 │每月24日  │按中華郵政二年期定期儲金機│95.12.24  │
│  │        │114.8.24  │          │動利率加0.875%計算機動調整│          │
├─┼────┼─────┼─────┼─────────────┼─────┤
│2 │646萬元 │同上      │同上      │依原告公告之定儲利率指數，│同上      │
│  │        │          │          │前24期加碼年率1.09%，第25 │          │
│  │        │          │          │期起加碼年率1.14%機動計息 │          │
└─┴────┴─────┴─────┴─────────────┴─────┘
附表四：
┌─┬────┬─────┬─────┬─────────────┬─────┐
│  │借貸金額│借貸期間　│約定繳息日│約定利率                  │最後繳款日
├─┼────┼─────┼─────┼─────────────┼─────┤
│1 │224萬元 │94.8.24至 │每月24日  │依原告公告之定儲利率指數，│95.12.24
│  │        │114.8.24  │          │前12期加碼年率5.29%，第13 │
│  │        │          │          │期起加碼年率2.24%機動計息 │
├─┼────┼─────┼─────┼─────────────┼─────┤
│2 │224萬元 │同上      │同上      │依原告公告之定儲利率指數，│同上
│  │        │          │          │加碼年率6.29%機動計息。   │
└─┴────┴─────┴─────┴─────────────┴─────┘
